【裁判字號】    98,再抗,3
【裁判日期】    980407
【裁判案由】    確認遺產管理人資格不存在
【裁判全文】
臺灣高等法院臺南分院民事裁定  98年度再抗字第3號
再審聲請人  甲 ○ ○
再審相對人  乙 ○ ○
上列當事人間因請求確認遺產管理人資格不存在事件，聲請人對
於中華民國97年8 月29日本院97年度再抗字第12號確定裁定，聲
請再審，本院裁定如下：
    主  文
再審之聲請駁回。
再審聲請費用由再審聲請人負擔。
    理  由
一、按裁定已經確定，而有民事訴訟法第496條第1項或第497條
    之情形者，得準用本編之規定聲請再審；又提起再審之訴，
    應於30日之不變期間內提起；民事訴訟法第507條、第500條
    第1項，分別定有明文。又當事人以有同法第496條第1項第1
    款適用法規顯有錯誤之情形提起再審之訴，應認此項理由於
    裁判送達時當事人即可知悉，故計算是否逾30日之不變期間
    ，應自裁判確定時起算，無同法第500條第2項但書再審理由
    知悉在後之適用，亦有最高法院70年臺再字第212 號判例意
    旨足參。再審聲請人聲請本件再審，係以本院97年度再抗字
    第12號確定裁定，具有民事訴訟法第496條第1項第 1款適用
    法規顯有錯誤為再審理由，向本院聲請再審。原確定裁定是
    否有適用法規顯有錯誤之情事，因當事人須於收受裁定正本
    時始得確實知悉，揆之上揭說明，本件聲請再審之30日不變
    期間，應自上揭民事確定裁定送達再審聲請人後起算。而最
    高法院既以98年度臺抗字第71號裁定，以再審聲請人之抗告
    不合法駁回其抗告，並經再審聲請人於民國（下同）98年 2
    月26日收受該裁定，而有最高法院郵務送達證書 1份在卷足
    稽（見最高法院98年度臺抗字第71號第20頁），則再審聲請
    人於98年3月3日向本院聲請本件再審，即未逾民事訴訟法第
    500條第1項所規定30日之不變期間，應予准許，合先敘明。
二、次按聲請再審，應依民事訴訟法第507條準用同法第501條第
    1項第4款規定，表明再審理由及關於再審理由並遵守不變期
    間之證據，此為必須具備之程式，又所謂表明再審理由，必
    須指明確定裁定有如何合於法定再審事由之具體情事始為相
    當，倘僅泛言有何條款之再審事由，而無具體情事者，仍難
    謂已合法表明再審事由，既未合法表明再審事由即為無再審
    之事由，性質上無庸命其補正，最高法院著有61年度臺再字
    第 137號判例在案。又當事人聲請再審，雖聲明係對某件裁
    定為再審，但審查其再審訴狀理由，實為指摘原確定裁判或
    前次之再審裁判如何違法，而對該聲明不服之再審裁定，則
    毫未指明有如何法定再審理由，此種情形，可認為未合法表
    明再審理由，逕以其再審之聲請為不合法駁回之，亦有最高
    法院69年第3次民事庭會議決定(一)足參。
三、本件聲請再審意旨雖略以：
  (一)再審聲請人前就臺灣雲林地方法院94年度家訴字第7 號確認
    遺產管理人資格不存在事件裁定提起再審之聲請，雖經該院
    以95年度家再字第3 號裁定駁回，惟再審聲請人出庭，法官
    並未給予再審聲請人陳述及送達準備書狀之機會。又再審聲
    請人前就原法院95年度家再字第3 號、鈞院96年度抗字第52
    號關於確認遺產管理人資格不存在事件之裁定提起再審之聲
    請，經鈞院以96年度聲再字第3 號裁定認再審聲請人未依法
    委任律師即提起再抗告程序，且經限期補正而未補正，故駁
    回再審之聲請，然再審聲請人已提出訴訟救助，雖經最高法
    院駁回，惟其內容不明確，特依法提此再審請求廢棄。
  (二)再審相對人非原共有土地之所有權人，明知其未持有程金魁
    之土地所有權狀，竟謊報不慎遺失，致使雲林縣西螺地政事
    務所承辦之公務員，陷於錯誤，未審查清楚，而由該地政事
    務所將之登記為被繼承人程金魁之遺產管理人，原判決適用
    法規顯有違誤，且原裁定有漏未調查證據。
  (三)爰依民事訴訟法第496 條第1項第1款及第13款規定聲請再審
    ，求為判決臺灣雲林地方法院94年度家訴字第7 號判決、本
    院94年度家上字第68號、96年度再抗字第13號裁定均廢棄等
    語。
四、經查本件再審聲請人係對本院97年度再抗字第12號確定裁定
    聲請再審，而併請求廢棄先前本院及原法院歷次各裁判，惟
    該請求係以其對本院原確定裁定所提起之聲請再審有理由為
    前提，且究其聲請再審狀所載既係對本院原確定裁定聲請再
    審，本院自僅就該原確定裁定有無再審之理由而為審酌認定
    即可。惟究之本件聲請人所提之再審聲請狀所載再審聲請事
    由，僅係其個人就原確定判決事實之陳述、或片面不滿原裁
    判之主觀法律見解、或再審聲請人發洩內心不滿情緒、臆測
    之言語，並泛言指摘原裁判所適用之法律不當，有漏未調查
    證據及適用法規錯誤之情事，已與本件聲請再審事件之要件
    無關。況所指之情事於前訴訟程序業已提出並經法院斟酌，
    亦與發現未經斟酌之新證物，得依民事訴訟法第496條第1項
    第13款規定提起再審之訴之規定不合。而就本院原確定裁定
    ，究竟有如何合於法定再審事由之具體情事，則並未於其再
    審聲請狀內具體表明指摘，僅空泛主張原確定裁定有民事訴
    訟法第496 條第1項第1款、第13款之再審事由，得為本件再
    審之聲請，揆之上揭說明，顯於法不合，應予駁回。
五、據上論結，本件再審之聲請為不合法，應依民事訴訟法第50
    7條、第498 條之1、第502條第1項、第95條、第78條，裁定
    如主文。
中    華    民    國    98    年    4    月     7     日
                  民事第一庭    審判長法  官  王惠一
                                      法  官  蘇重信
                                      法  官  林永茂
上為正本係照原本作成。
如對本裁定抗告，須於本裁定送達後10日內向本院提出抗告狀（
須附繕本），並應繳納抗告費新台幣1千元。
中    華    民    國    98    年    4    月     7     日
                                      書記官  謝素嬿


司法院資訊處製作；財團法人民間司法改革基金會備份。
